【裁判字號】    98,簡上,260
【裁判日期】    980429
【裁判案由】    詐欺
【裁判全文】
臺灣板橋地方法院刑事判決             98年度簡上字第260號
上  訴  人  臺灣板橋地方法院檢察署檢察官
被      告  乙○○
上列上訴人因被告詐欺案件，不服本院於中華民國98年1月19日9
8 年度簡字第403 號刑事第一審簡易判決（聲請簡易判決處刑案
號：臺灣板橋地方法院檢察署97年度偵字第33100 號）提起上訴
，及聲請併案審理（併案案號：臺灣士林地方法院檢察署98年度
偵字第3485號），本院管轄之第二審合議庭審理、判決如下：
    主  文
原判決撤銷。
乙○○幫助犯詐欺取財罪，處有期徒刑參月，如易科罰金，以新
臺幣壹仟元折算壹日。
    事  實
一、乙○○明知依一般社會生活之通常經驗，可預見將個人帳戶
    供他人使用，可能幫助犯罪集團作為不法收取款項之用，竟
    基於幫助詐欺之未必故意，於民國97年10月23日下午某時，
    在臺北縣三重市○○○路某便利商店，將其申請之中國信託
    商業銀行重陽分行帳戶（帳號000000000000號）之存摺、提
    款卡及密碼以每週新臺幣（下同）3000元之代價出租並交付
    予不詳姓名年籍之成年人使用，嗣該成年人所屬之詐欺集團
    成員自97年10月23日下午5 時30分許起，以電話分與丁○、
    戊○○、甲○○及丙○○等人聯絡，佯稱為協助其等取消電
    視購物中之錯誤交易，要求其等匯款以供系統確認或至自動
    櫃員機操作，致其等陷於錯誤，分別匯款至乙○○所有中國
    信託銀行帳戶內（被害人遭詐騙匯款之時地、方法及金額均
    詳如附表各編號所示）。嗣因丁○等人發覺受騙報警處理，
    始循線查知上情。
二、案經臺北縣政府警察局三重分局報請臺灣板橋地方法院檢察
    署檢察官偵查後聲請簡易判決處刑，及高雄市政府警察局苓
    雅分局報請臺灣高雄地方法院檢察署檢察官呈請臺灣高等法
    院檢察署檢察長核轉臺灣士林地方法院檢察署檢察官偵查後
    移送本院併案審理。
    理  由
一、本件本院認定犯罪事實依據之下述各項證據之證據能力，被
    告乙○○於言詞辯論終結前，均未聲明異議，該等證據已經
    本院於審理時逐一提示予被告表示意見，本院審酌該等證據
    之取得過程並無瑕疵，與本案待證事實間復具有相當之關聯
    性，以之為本案證據並無不當，自得採為本件認定事實之基
    礎，併此敘明。
二、訊據被告乙○○固坦承其申辦前開中國信託銀行帳戶並持有
    使用，其於97年10月23日下午某時將該帳戶之存摺、提款卡
    及密碼以每週3000元之代價出租並交付予不詳姓名年籍之成
    年人使用等情，惟矢口否認犯罪，辯稱其並無幫助詐欺之犯
    意，不知為犯罪云云。經查：
  (一)本件被害人丁○、戊○○、甲○○及丙○○等人因遭詐欺集
    團成員騙稱為協助其等取消電視購物之錯誤交易，要求其等
    匯款或至自動櫃員機操作，致其等分如附表各編號所示匯款
    至乙○○所有中國信託銀行帳戶內等情，業據證人丁○、戊○○、甲○○及丙○○於警詢時證述綦詳，並有報案三聯單
    、受理各類案件紀錄表、受理詐騙帳戶通報警示簡便格式表
    、金融機構聯防機制通報表、內政部警政署反詐騙案件紀錄
    表、客戶交易明細表、工作紀錄簿、受理案件明細表、中國
    信託商業銀行對帳單、乙○○開戶資料及帳戶歷史交易查詢
    資料在卷可憑（見臺灣板橋地方法院檢察署97年度偵字第33
    100 號卷第13至23、25頁，高雄市政府警察局苓雅分局刑案
    偵查卷宗第25至29、31、33至38、40至47、50至52、56至63
    頁），堪以認定。
  (二)被告雖以前詞為辯，惟按在金融機構開設帳戶，請領存摺及
    金融卡使用，並無嚴格之限制，一般民眾皆得以存入最低開
    戶金額之方式申辦取得，且得在不同金融機構申請數存款帳
    戶使用，亦為公眾所週知之事實，而以今日社會，利用手機
    簡訊、代辦貸款、電話、信件通知中獎等手段詐財之事，迭
    有所聞，被告為智識成熟之成年人，對此難諉為不知，其對
    蒐集帳戶使用之人可能利用帳戶以為詐欺取財犯行，事前應
    足以預見，竟仍將其銀行帳戶之存摺、提款卡及密碼出租並
    交付不詳年籍之成年人使用，顯有容認犯罪事實發生之本意
    ，被告幫助詐欺集團利用其帳戶遂行詐欺取財之未必故意甚
    明，其辯自非可採。本件事證明確，被告幫助詐欺取財犯行
    堪以認定，應依法論科。
三、查本件被告將其申請之中國信託銀行帳戶存摺、提款卡、密
    碼交付予詐騙集團成員使用，以為該詐騙集團作為提領詐騙
    款項之工具，被告僅提供其帳戶相關物件，為他人之詐欺取
    財犯行提供助力，尚查無被告有以自己實施詐欺犯罪之意思
    ，而與他人有詐欺犯罪之犯意聯絡，或被告有直接參與詐欺
    犯罪構成要件行為之分擔情事，尚非共同正犯，核被告所為
    ，係犯刑法第30條第1 項前段、第339 條第1 項之幫助詐欺
    取財罪。被告以一提供帳戶犯行，觸犯數幫助詐欺取財罪，
    為想像競合犯，應從一重依幫助詐欺取財罪論處。被告幫助
    他人犯罪，應依刑法第30條第2 項規定，按正犯之刑減輕之
    。查本件聲請簡易判決處刑書犯罪事實欄雖未記載如附表2
    至4 所示之被害人戊○○、甲○○及丙○○等3 人遭詐欺之
    事實，惟此部分已經臺灣士林地方法院檢察署98年度偵字第
    3485號移送併辦意旨書敘明，雖為本院刑事第一審簡易判決
    所不及審理，然該移送併辦部分與已聲請簡易判決處刑部分
    均源於被告同一幫助詐欺取財犯行，彼此間有想像競合之裁
    判上一罪關係而全部受聲請簡易判決處刑效力所及，本院自
    應併予審理。
四、原審判決認本件事證明確，援引刑法第30條、第339 條第1
    項等規定，據以對被告論罪科刑，雖屬有據，被告所辯雖無
    理由，然檢察官上訴指摘原審判決未及併案審理核屬有裁判
    上一罪關係之其他事實（即附表2 至4 所示被害人戊○○等
    遭同一詐騙集團成員詐騙而將款項匯入被告前開中國信託銀
    行帳戶之部分），因此部分與原審認定該集團成員詐騙被害
    人丁○之部分間有想像競合之裁判上一罪關係，本均為聲請
    簡易判決處刑效力所及，原審對此未予審酌，容有未當，檢
    察官上訴為有理由，自應由本院合議庭撤銷原判決並予以改
    判。爰審酌被告明知詐欺犯案猖獗，竟仍提供金融帳戶予不
    詳人士使用，對詐欺犯行提供助力，致被害人遭受損害，對
    社會秩序及正常交易安全已生相當危害，本應予以嚴懲，惟
    念其因一時失慮致罹刑章，犯後雖有辯解，惟被告於本院審
    理時已見悔意，及其犯罪動機、手段、被害人受害情形、智
    識程度等一切情狀，量處如主文所示之刑，並諭知易科罰金
    之折算標準。
據上論斷，應依刑事訴訟法第455 條之1 第1 項、第3 項、第36
9 條第1 項前段、第364 條、第299 條第1 項前段，刑法第339
條第1 項、第55條、第30條第1 項前段、第2 項、第41條第1 項
前段，刑法施行法第1 條之1 第1 項、第2 項前段，判決如主文
。
本案經檢察官彭聖斐到庭執行職務。
中    華    民    國    98    年    4     月    29    日
                  刑事第十庭  審判長法  官  彭全曄
                                    法  官  洪珮婷
                                    法  官  陳正昇
以上正本證明與原本無異。
本件不得上訴。
                                    書記官  林文達
中    華    民    國    98    年    4     月    29    日


司法院資訊處製作；財團法人民間司法改革基金會備份。
